【裁判字號】    92,交聲更,6
【裁判日期】    920325
【裁判案由】    交管條例聲異
【裁判全文】
臺灣板橋地方法院交通件裁定                        九十二年度交聲更字第六號
    原處分機關  交通部公路總局台北區監理所板橋監理站
    異  議  人  甲○○
右列異議人即受處分人因違反道路交通管理處罰條例案件，對於交通部公路總局台北
區監理所板橋監理站九十一年五月二十七日所為之處分（原處分案號：板監五字第裁
四一—九九五０四五、四一─九九五一三九號），聲明異議，本院於九十一年九月二
十六日裁定後，異議人聲明不服提起抗告，經臺灣高等法院撤銷原裁定，發回本院（
九十一年度交抗字第一０四０號），本院更為裁定如左：
    主  文
原處分均撤銷。
甲○○不罰。
    理  由
一、按汽車駕駛人，行經有燈光號誌管制之交岔路口闖紅燈者，處新臺幣一千八百元
    以上五千四百元以下罰鍰。次按汽車駕駛人，駕駛汽車不服從交通勤務警察或依
    法令執行交通指揮、稽查任務人員之指揮或稽查，本章各條無處罰之規定者，處
    新臺幣九百元以上一千八百元以下罰鍰。道路交通管理處罰條例第五十三條、第
    六十條第二項第一款分別定有明文。次按汽車駕駛人違反第五十三條、第六十條
    規定者，除依原條款處罰鍰外，並分別記違規點數三點、一點，道路交通管理處
    罰條例第六十三條第一項第三款固定有明文。
二、原處分機關係以：異議人即受處分人於民國八十八年六月十五日二十時五分許，
    騎乘車號ＴＹＢ─二七七號機車，途經台北市○○路與福德路口，違規闖紅燈，
    經警方攔停，並依異議人出示之駕照行照資料舉發違規，惟異議人拒絕簽收違規
    通知單，而依道路交通管理處罰條例第五十三條、第六十條第二項第一款規定，
    裁處聲明異議人罰鍰及記違規點數。異議意旨則以：異議人並未於系爭二張罰單
    上簽名認同，且該二張罰單並無採證照片或保管物，異議人否認有該二張罰單所
    載之違規事實；又倘本件舉發過程與員警有爭執，應該會有印象，而員警竟無印
    象，為此不服原處分，請求撤銷原處分等語。
三、經查，異議人於民國八十八年六月十五日二十時五分許，騎乘車號ＴＹＢ─二七
    七號機車，途經台北市○○路與福德路口，違規闖紅燈，經警方攔停，並依異議
    人出示之駕照行照資料舉發違規，惟異議人拒絕簽收違規通知單等情，有台北市
    政府警察局舉發違反道路交通管理事件通知單影本二件在卷可證。是原處分機關
    所以認係異議人闖紅燈、不服從交通勤務警察之攔停取締，無非係以證人即曾豐
    翁之唯一指訴據為認定事實之基礎。
  (一)然開單警察曾豐翁原於九十一年八月十三日本院九十一年交聲字第八六八號、八
    七０號調查時固證稱：伊當時有攔下異議人，但異議人拒絕在罰單上簽名，因此
    伊在罰單上註明拒簽收，伊在本件違規地點指揮交通十幾年，本件罰單屬於當場
    舉發，並非逕行舉發，是伊當場攔下異議人而根據異議人提供之證件資料抄寫在
    罰單上，所以不會有錯等語。惟於本院九十二年三月五日調查時證稱：「‧‧‧
    當時我也有說我對徐小姐（異議人）沒有印象」等語。本院訊以：「是否就是這
    位異議人本人」？證人答：「我不記得有這位小姐」等語。是證人曾豐翁對異議
    人並無任何印象，而證人所指異議人不服欄停取締部分，則稱「『可能』我去追
    他（即異議人）」，復稱「寫拒簽表示違規人有停下來」，異議人究如何違規，
    竟先後指證不一，已有可疑，不足採信。
  (二)又警員請違規人簽領違規通知單，乃為送達之程序，如違規人拒絕簽領，自可加
    註拒絕簽名之事實即可，對於其指揮或稽查或已完成之掣發違規通知單行為並無
    任何影響，得否以違規人「拒絕簽收違規通知單」即謂其「不服攔停取締」，顯
    有疑議。且倘違規人既已依交通勤務警察之指揮停車，並出示其證件接受稽查，
    實難認其有不服從交通勤務警察之指揮或稽查之違規事項。
  (三)再查，本件二紙違規通知單，均由證人即警員曾豐翁先後所掣發，違規舉發單之
    編號及異議人簽名情形，關於異議人紅燈右轉之違規通知單編號為「北市警交（
    八七）Ａ字第○九九五○四五」，且違規通知單上沒有異議人之簽名，也沒有加
    註「拒簽收」等字樣；而關於異議人不服攔停取締之違規通知單編號則為「北市
    警交（八七）Ａ字第○九九五一三九」，違規通知單上則註記「拒簽收」等字樣
    。按員警執行交通勤務，舉發違規掣發違規通知書給違規人時，當係按違規通知
    單編號依序舉發開立予違規人簽收。而本件異議人因紅燈右轉違規遭員警攔停，
    員警理當先開立紅燈右轉之違規通知書後，請異議人簽名遭拒後，才會在通知書
    上加註「拒簽收」字樣，苟認為原處分機關查處結果所認定「拒絕簽收違規通知
    單」即屬「不服攔停取締」，也應該是在開立紅燈右轉之違規通知書後，才有另
    外再開立「不服攔停取締」之違規通知書可言，何以開立「不服攔停取締」後，
    才開立「紅燈右轉」之違規通知單，令人置疑。且既係處理同一違規人之違規行
    為，違規通知書未接續連號開立？甚且在開立「不服攔停取締」後相隔九十四張
    之違規通知單後，才開立「紅燈右轉」之違規通知單，原因為何？而本院訊問證
    人：「你（即曾豐翁警員）的罰單為何隔好幾張才開」？證人答：「我們不一定
    會照順序開單，有時候會漏一、二張，沒有為什麼。並不是我先開不服攔停取締
    ，我這兩張是同時開的」等語。證人對何以未依編號順序開單，無法說明。
四、綜上所陳，原處分機關依證人曾豐翁掣發之舉發單認係異議人闖紅燈且不服欄停
    取締，據以所為之上開處分即難認有據，於法即屬不當，自應由本院予以撤銷。
    本件異議為有理由，原處分應予撤銷，另諭知異議人不罰。
五、據上論結，應依道路交通案件處理辦法第二十條，裁定如主文。
中      華      民      國    九十二      年    三    月      二十五    日
                                      臺灣板橋地方法院交通法庭
                法  官    潘    翠    雪
右正本證明與原本無異
如不服本裁定應於送達後五日內向本院提出抗告狀
                                          書記官    張    成    龍
中      華      民      國    九十二      年    三      月    二十五    日


司法院資訊處製作；財團法人民間司法改革基金會備份。
